【裁判字號】    89,易,890
【裁判日期】    900419
【裁判案由】    詐欺
【裁判全文】
臺灣高雄地方法院刑事判決                          八十九年度易字第八九號
    公  訴  人  臺灣高雄地方法院檢察署檢察官
    被      告  甲○○
右列被告因詐欺案件，經檢察官提起公訴（八十八年度偵字第二七一七二號），本院
判決如左：
    主  文
甲○○無罪。
    理  由
一、公訴意旨略以：被告甲○○明知其已陷於無資力，仍意圖為自己不法之所有，於
    民國八十八年五、六月間，向丙○○○○有限公司（下稱新毅登公司）詐購得計
    值新台幣六萬三千七百四十四元之貨品，嗣經新毅登公司迭次催討貨款未果，甲○○乃開立同額之支票一紙予其收執以為彌縫，詎屆期該紙支票果遭退票，新毅
    登公司始知受騙，因認被告甲○○涉有刑法第三百三十九條第一項之詐欺罪嫌等
    語。
二、按犯罪事實應依證據認定之，無證據不得推定其犯罪事實；不能證明被告犯罪者
  ，應諭知無罪之判決，刑事訴訟法第一百五十四條、第三百零一條第一項分別定
    有明文。而刑事訴訟法上所謂認定犯罪事實之證據，係指足以認定被告確有犯罪
    行為之積極證據而言，如未能發現相當證據或證據不足以證明，自不能以推測或
    擬制之方法，以為裁判基礎，此有最高法院二十九年上字第三一○五號判例及四
    十年台上字第八十六號判例可供參照；次按刑法第三百三十九條第一項詐欺罪之
    成立，以意圖為自己或第三人不法所有，以詐術使人將本人或第三人之物交付為
    要件，所謂以詐術使人交付，必須被詐欺人因其詐術而陷於錯誤，若其所用方法
    ，不能認為詐術，亦不致使人陷於錯誤，即不構成該罪，此亦有最高法院四十六
    年台上字第二六Ｏ號判例可供參照。
三、訊之被告甲○○對於向告訴人新毅登公司訂購牙膏、牙刷、肥皂等日用品，開具
    六萬三千七百四十四元之支票嗣遭退票迄未付款等固不諱言，惟堅決認有何詐欺
    之犯行，辯稱伊當時向新毅登公司訂購上開日用品係為經營大賣場及超商而進貨
    ，惟伊係喜發企業有限公司（下稱喜發公司）之負責人，喜發公司屬高山青產物
    股份有限公司（下稱高山青公司）之集團一員，高山青公司係專作連鎖超市及大
    賣場之規劃、籌設，當時高山青公司與丁○○、戊○○三方簽訂合作事業約定書
    ，約定由高山青公司籌設成立連鎖之超市及量販店後，再一一轉移予丁○○、戊○○二人成立之公司接手，訂約後高山青公司隨即進行高屏地區多家連鎖超、大
    賣場之籌設，其中喜發公司進行屏東長治大賣場（東野大賣場）之成立工作，並
    開始向外採購貨物，並訂在八十八年七月間開始營運，丁○○、戊○○與伊亦投
    資設立銘昶股份有限公司（下稱銘昶公司）準備接手成立之賣場，惟丁○○在高
    山青公司籌設多處超市、大賣場後，未依進度交付投資金額，致高山青公司、喜
    發公司財務出現問題，乃出現無法給付供應貨品廠商貨款之情形，喜發公司在不
    得已之下，乃在八月後決定結束大賣場之營運，並陸續通知廠商領回貨品，新毅
    登公司部分可能連繫上出問題致未及時來領回，其後因廠商領回貨物時人數眾多
    場面甚亂，新毅登公司之貨品可能在混亂中被其他廠商搬走，致無法退還，並非
    故意詐騙其財物等語。經查，公訴意旨認被告有詐欺之罪嫌，無非以告訴人新毅
    登公司代表人乙○○之指訴，及客戶應收帳款寄帳單三紙、支票及退票理由單各
    一紙及被告坦承積欠貨款為其論據，惟此僅能證明被告確有積欠告訴人新毅登公
    司貨款未還，但債務人於債之關係成立後，如有未依債之本旨履行民事債務之情
    形，在一般社會經驗上可能之原因甚多，縱令是出於惡意不為履行，苟無足以證
    明其在債之關係發生時，自始即具有不法所有意圖之積極證據，亦僅能令負民事
    之債務不履行之責任，尚不得據此債信違反之客觀事態，即推定債務人原有詐欺
    取財或詐欺得利之犯意，本件除被告積欠貨款之事實外，自應有進一步之證據，
    證明被告有對於告訴人公司施用詐術加以詐騙之行為，惟告訴人新毅登代表人乙○○於偵查及本院審理中均未能明確指訴被告於雙方洽談交易之過程中被告有使
    用何種具體之詐術行為致告訴人新毅登公司陷於錯誤，而將貨品交付；又高山青
    公司確有與丁○○、戊○○訂立合作約定書，由高山青公司進行連鎖之超商、賣
    場等屏東長治大賣場之規劃、籌設，並準備開始營運，事後因有爭執，丁○○即
    未繼續投資，此有高山青公司、丁○○、戊○○所簽訂之合作事業約書影本一份
    、高山青公司負責人呂陳秀燕寄予丁○○之存證信函影本一紙附卷可憑，且據證
    人戊○○於審理中證稱：「高山青於八十八年二月、三月間，向我們（即丁○○
    、戊○○）表示，他們對於超商、超市經營很有經驗，要求我們小額投資大約每
    人共投資一千多萬元，．．．並於超市設立開幕後，再交予我們經營，他們之後
    很認真作，後來在開幕前十幾日，約七月底、八月初，高山青資金周轉不靈，發
    生財務危機」，「後來周轉不靈，被告要求丁○○多投次一些錢，但劉認為開幕
    後再來投資」，「照理講應該可以開得起來」等語（見本院八十九年九月六日訊
    問筆錄）明確，且被告與丁○○、戊○○等人共同投資設立銘昶公司要承接喜發
    公司所成立之屏東長治大賣場，亦有銘昶公司之設之立登記事項卡及股東名冊各
    一份在卷可參，並準備開幕營運，有其委託新之星傳播廣有限公司所作企業提案
    書一份附卷可稽，，復觀之被告在財務無法支應而關閉屏東長治之大賣場後，即
    知供貨之廠商辦理退貨，其退貨之金額達五千餘萬元，退貨之廠商則達九十五家
    ，有被告所提大賣場倉儲退貨資料一本在卷可查，顯見被告所辯確有籌設並準備
    經營大賣場，始向告訴人新毅登公司進貨等語，尚可採信，此外復查無其他積極
    證據，足證被告有何向告訴人新毅登公司施用詐術騙取財物之行為，被告犯罪尚
    屬不能證明，應為無罪之諭知。
四、移送併辦部分（八十八年度偵字第二三六三七、二六二八六號），檢察官認與本
    件上開起訴部分，有連續犯之裁判上一罪之關係，為起訴效力所及，移請一併審
    理，惟本件起訴部分業經為無罪之諭知，該移送併辦部分即與起訴部分不生連續
    犯之裁判上一罪之關係，而非屬本件起訴效力所及，本院無從一併審酌，應予退
    還，由檢察官另行偵查，併此敘明。
據上論斷，應依刑事訴訟法第三百零一條第一項，判決如主文。
中    華    民    國      九十      年      四      月      十九        日
                                  臺灣高雄地方法院刑事庭
                                      法  官    林 俊 寬
右正本證明與原本無異。
如不服本判決，應於判決送達後十日內，向本院提出上訴狀。
                                      書記官    李 文 廣
中    華    民    國      九十      年      四      月      十九        日


司法院資訊處製作；財團法人民間司法改革基金會備份。
